臺灣基隆地方法院刑事判決　
111年度交易字第177號
公  訴  人  臺灣基隆地方檢察署檢察官
被      告  林家旭


上列被告因公共危險等案件，經檢察官提起公訴（111年度偵字
第4759號、第5111號），被告於準備程序中就被訴事實為有罪之
陳述，經本院告以簡式審判程序之旨，並聽取當事人之意見後，
本院裁定行簡式審判程序，判決如下：
    主    文
林家旭犯駕駛動力交通工具而吐氣所含酒精濃度達每公升零點二
五毫克以上罪，共貳罪，均累犯，各處有期徒刑陸月，如易科罰
金，均以新臺幣壹仟元折算壹日；又犯汽車駕駛人無駕駛執照駕
車因過失致人受傷罪，處有期徒刑參月，如易科罰金，以新臺幣
壹仟元折算壹日。應執行有期徒刑拾月，如易科罰金，以新臺幣
壹仟元折算壹日。
    犯罪事實
一、林家旭前因酒駕遭公路監理機關吊銷駕駛執照，為無駕駛執
    照之人。猶於民國111年5月31日晚間5、6時許，在基隆市○○
    區○○街000○0號前飲用酒類後，其明知吐氣所含酒精濃度達每
    公升0.25毫克，即不得駕駛動力交通工具，仍於同日晚間6時
    許，駕駛車牌號碼000-0000號自用小客貨車上路。嗣於同日晚
    間7時16分許，由基隆市暖暖區暖暖街往東勢街方向行駛時
    ，本應注意車前狀況，而當時天候陰、日間自然光線、柏油
    濕潤路面無缺陷、視距良好，並無不能注意之情形，卻因酒
    後對車輛喪失控制力，疏於注意，於行經基隆市○○區○○街0○
    00號前之際，撞擊正欲過馬路之行人林承億，致林承億受有
    頭部挫傷、頭暈嘔吐、頭皮撕裂傷(2公分長)、臉部多處擦
    傷、左手及右手挫擦傷、右膝及左膝挫擦傷等傷害，經員警
    獲報後到場，林家旭於肇事後停留於現場，在有偵查犯罪職
    權之公務員或機關知悉其過失傷害犯行前，即向據報前來現
    場處理之警員承認肇事並接受裁判，並於同日晚間7時34分
    許，經警對林家旭實施酒精濃度檢測，當場測得吐氣所含酒
    精濃度測定值達每公升1.2毫克，始悉上情。
二、又於111年6月16日下午2時至4時許，明知吐氣所含酒精濃度達
    每公升0.25毫克，即不得駕駛動力交通工具，仍在臺北市中山
    區三民路某工地飲用酒類後，於同日下午5時許，駕駛車牌號
    碼000-0000號自小客貨車上路，嗣行經基隆市○○區○道0號北向
    4.7公里處，因自撞內側護欄，經警到場處理，於同日晚間6
    時49分許對其實施酒精濃度檢測，當場測得吐氣所含酒精濃度
    測定值達每公升0.5毫克，始悉上情。
三、案經林家旭訴由基隆市警察局第三分局；內政部警政署國道
    公路警察局第一公路警察大隊，分別報告臺灣基隆地方檢察
    署檢察官偵查起訴。
    理    由
一、本件被告林家旭所犯者非為死刑、無期徒刑、最輕本刑為3 
    年以上有期徒刑之罪或高等法院管轄第一審案件，其於準備
    程序進行中，先就被訴事實為有罪之陳述，經告知其簡式審
    判程序之旨，並聽取公訴人及被告之意見後，本院依刑事訴
    訟法第273 條之1 第1 項之規定，裁定由受命法官獨任進行
    簡式審判程序，且依同法第273 條之2 規定，簡式審判程序
    之證據調查，不受第159 條第1 項、第161 條之2 、第161 
    條之3、第163 條之1 及第164 條至第170 條規定之限制，
    合先敘明。
二、上揭犯罪事實，均據被告於警詢、偵查及本院準備程序、審
    理中坦認不諱；事實欄一、所示犯行，並據證人即告訴人林
    承億於警詢、偵查中證述明確（111年度偵字第4759號卷第1
    9-21、101-102頁），且有告訴人提出之醫療財團法人臺灣
    區煤礦業基金會臺灣礦工醫院乙種診斷書、被告111年5月31
    日酒精測定紀錄表、財團法人台灣商品檢測驗證中心呼氣酒
    精測試器檢定合格證書、基隆市警察局道路交通事故現場圖
    、道路交通事故調查報告表㈠㈡、基隆市警察局舉發違反道路
    交通管理事件通知單、交通事故現場照片、車輛詳細資料報
    表、駕籍詳細資料報表、公路監理WebService系統證號查詢
    汽車駕駛人資料等件在卷可稽（111年度偵字第4759號卷第2
    7-45頁；本院卷18之3、65-69頁）；事實欄二、所示犯行，
    則有111年6月16日酒精測定紀錄表、內政部警政署國道公路
    警察局舉發違反道路交通管理事件通知單、財團法人台灣商
    品檢測驗證中心呼氣酒精測試器檢定合格證書、道路交通事
    故調查報告表㈠㈡、基隆市警察局道路交通事故現場圖、事故
    現場照片、車輛詳細資料報表、駕籍詳細資料報表等件在卷
    可稽（111年度偵字第5111號卷第81、87、95-111頁，111年
    度偵字第4759號卷第43、45頁），此部分事實亦堪認定，足
    認被告上開任意性自白與事實相符，堪以採信。綜上，本案
    事證明確，被告上開犯行均堪認定，應依法論科。
三、論罪科刑：
(一)關於酒駕、無照駕駛及過失傷害之法律適用：
　⒈按刑法總則之加重，係概括性之規定，所有罪名均一體適用
    ；刑法分則之加重，係就犯罪類型變更之個別犯罪行為予以
    加重，成為另一獨立之罪名；道路交通管理處罰條例第86條
    第1項關於汽車駕駛人，無駕駛執照駕車、酒醉駕車、吸食
    毒品或迷幻藥駕車、行駛人行道或行經行人穿越道不依規定
    讓行人優先通行，因而致人受傷或死亡，依法應負刑事責任
    者，加重其刑至2分之1之規定，係就刑法第276條之過失致
    人於死罪，同法第284條之過失傷害（及致重傷）罪之基本
    犯罪類型，對於加害人為汽車駕駛人，於從事駕駛汽車之特
    定行為時，或於行駛人行道、行經行人穿越道之特定地點，
    不依規定讓行人優先通行，因而致人受傷或死亡之特殊行為
    要件予以加重處罰，已就上述刑法第276條，同法第284條各
    罪犯罪類型變更之個別犯罪行為予以加重，而成另一獨立之
    罪名，自屬刑法分則加重之性質（最高法院99年度台非字第
    198號、105年度台上字第1388號判決意旨參照）。
　⒉考其立法意旨，係因酒醉駕車等特殊類型之駕駛行為，違規
    情節較重，故當發生車禍造成人員傷亡時，乃予以加重處罰
    。然而，對於酒醉駕車之行為，刑法已於前揭道路交通管理
    處罰條例第86條最後一次修正（86年1月22日）後，於88年4
    月21日新增第185條之3第1項予以單獨規範。由此可知，當
    行為人酒醉駕車不慎撞傷他人時，在刑法增訂第185條之3 
    前僅成立過失傷害一罪；增訂後則構成不能安全駕駛和過失
    傷害兩罪。準此，關於本案被告酒駕致人受傷部分，刑法增
    訂後既已將酒醉駕車規定為獨立之犯罪行為，則在評斷過失
    傷害罪之罪責時，倘就道路交通管理處罰條例第86條之「酒
    醉駕車」再予考量為加重刑罰之要件，即有重複評價、過度
    處罰之嫌，而與刑法謙抑原則有違。再者，酒醉駕車已被刑
    法列為犯罪行為，且歷經數次修法一再提高刑責，顯見依目
    前刑法規定，已能達成道路交通管理處罰條例第86條對此危
    險駕駛行為加重處罰之目的。故本院綜合上情，認本案被告
    所犯過失傷害罪部分，不得再適用道路交通管理處罰條例第
    86條第1項「酒醉駕車」之規定，加重其刑。
　⒊又道路交通管理處罰條例第86條第1項所規範特殊類型之駕駛
    行為，除酒醉駕車外，尚包括無照駕駛等情，已如前述。雖
    上開條文所列舉之各種情形僅為加重條件，縱行為人同時有
    數種該條項規定之加重情形，亦僅能加重一次，不能再遞予
    加重其刑（最高法院102年度台上字第4783號號判決意旨參
    照）。但此非謂在探究事實時，無須審視行為人是否符合各
    項加重條件，蓋行為人構成前開一項或多項加重條件，與其
    罪責惡性、肇事責任多寡、犯罪情節程度等均有密切關連，
    使法院在加重其刑一次時，得以具體論斷實際加重之刑罰為
    何。至於無照駕駛或行經行人穿越道不依規定讓行人優先通
    行之性質、要件及違規方式，與酒醉駕車截然不同，彼此亦
    無必然關聯，又未經立法者規定為獨立犯罪行為課予刑責，
    是在判斷被告所犯過失傷害罪責時，就其無照駕駛或行經行
    人穿越道不依規定讓行人優先通行之行為依前述條例規定予
    以考量、審酌，即無過度評價或重複加重刑責之情。此與無
    照且酒醉駕車肇事致人死亡，只能論以刑法第185條之3 第2
    項前段不能安全駕駛致人於死罪之刑責，不得再依道路交通
    管理處罰條例第86條所列無照駕駛條件加重其刑，有所不同
    。
　⒋申言之，刑法第185條之3第2項之不能安全駕駛致人於死罪，
    係以加重結果犯之立法方式，將原本分別處罰之不能安全駕
    駛罪與過失致死罪結合為實質上一罪，刑度也予以提高，倘
    若就此「一罪」以無照駕車等因素再予以加重其刑，無異於
    加重兩次，自有未洽。然本案被告係酒醉駕車併有無照駕駛
    而撞傷他人，所觸犯者係刑法第185條之3第1項第1 款之不
    能安全駕駛罪與同法第284條前段之過失傷害罪，共「兩罪
    」；其中酒醉駕車此因素已純由不能安全駕駛罪予以評價，
    而無照駕駛之加重條件則由過失傷害罪參酌在內，兩罪分別
    論斷並無競合關係，也無重複評價、加重兩次刑罰情形。
(二)核被告就事實欄一、所為，係犯刑法第185條之3第1項第1款
    之駕駛動力交通工具而吐氣所含酒精濃度達每公升零點二五
    毫克以上罪及道路交通管理處罰條例第86條第1項、刑法第2
    84條前段之汽車駕駛人無駕駛執照駕車因過失致人受傷罪，
    並應依道路交通管理處罰條例第86條第1項規定，就其無駕
    駛執照駕車而犯過失傷害罪部分加重其刑；就事實欄二、所
    為，係犯刑法第185條之3第1項第1款之駕駛動力交通工具而
    吐氣所含酒精濃度達每公升零點二五毫克以上罪。起訴意旨
    認被告就事實欄一、所示酒醉駕車致告訴人受傷部分，亦應
    依道路交通管理處罰條例第86條第1項規定加重其刑，容有
    誤會，已如上開三、(一)所述，附此敘明。
(三)被告所犯上開3罪，犯意各別，行為互殊，應予分論併罰。
(四)被告前因公共危險案件，經①臺灣臺北地方法院（下稱臺北
    地院）以110年度交簡字第4號判決判處有期徒刑3月，併罰
    新臺幣1萬元確定；②本院以110年度基交簡字第221號判決判
    處有期徒刑4月確定，於110年11月12日易科罰金執行完畢③
    臺北地院以110年度交簡字第544號判決判處有期徒刑4月確
    定。上開①③案件，嗣經臺北地院以110年度聲字第2000號裁
    定應執行有期徒刑6月確定，並於111年1月25日易科罰金執
    行完畢等情，有臺灣高等法院被告前案紀錄表在卷可憑，其
    於前案徒刑執行完畢後5年內，故意再犯本件有期徒刑以上
    之罪，構成刑法第47條第1項所規定之累犯；又檢察官已於
    起訴書詳載被告前開構成累犯之公共危險前科，而為累犯之
    主張並提出相關證明方法，復經本院於審理程序時提示前案
    紀錄表為相關之調查，被告亦表示無意見，其確有上開前案
    紀錄等語（見本院卷第57-58、88頁），審酌被告構成累犯
    之前案紀錄同為酒後駕車案件，竟仍再犯本案，顯見前開刑
    之執行並未令其產生警惕作用，故認被告應係具有特別惡性
    及對刑罰反應力薄弱之情事，且本案情節又無罪刑不相當或
    有違反比例原則之情形，是就被告事實欄一、二所犯之犯駕
    駛動力交通工具而吐氣所含酒精濃度達每公升零點二五毫克
    以上罪部分，均依刑法第47條第1項規定，加重其刑。
(五)又被告就事實欄一、所示過失傷害部分，於犯罪未經有偵查
    權之機關或公務員發覺以前，主動向承辦員警坦承肇事，自
    首而願接受裁判一節，有道路交通事故肇事人自首情形紀錄
    表在卷可稽（本院卷第63頁），堪認符合自首之要件，爰依
    刑法第62條前段規定酌減其刑。又被告既有道路交通管理處
    罰條例第86條第1項刑之加重【如上開三、（二）所載】、
    刑法第62條前段之減輕事由，應依刑法第71條第1項之規定
    先加後減。
(六)爰以行為人之責任為基礎，審酌被告明知自己無駕駛執照，
    又飲用酒類仍執意駕車上路，罔顧政府不斷宣導酒駕行為之
    惡性，社會輿論亦不斷譴責酒駕行為，仍不顧行車安全，率
    然酒後駕駛汽車上路，並造成告訴人林承億身體遭受傷害，
    顯然漠視往來公眾及駕駛人之生命、身體及財產安全；並參
    以被告坦承犯行，與告訴人就賠償金額無法達成協議，而未
    能和解（參本院卷第49頁）之犯後態度；暨審酌被告本案所
    犯2次酒駕之吐氣所含酒精濃度，分別為每公升1.2毫克、0.
    5毫克、告訴人所受之傷勢程度、被告國中畢業之智識程度
    （本院卷第17頁被告「個人戶籍資料」教育程度註記欄）及
    被告自述目前無業、依靠父親退休金過生活、與父母及兒子
    同住之生活經濟狀況（本院卷第58、88-89頁），並參考檢
    察官、告訴人求刑意見（本院卷第89頁）等一切情狀，分別
    量處如主文所示之刑，並均諭知易科罰金之折算標準。又本
    院衡諸被告所犯上開各罪之罪名，犯罪時間之密接程度等情
    ，定其應執行刑如主文所示，並諭知易科罰金之折算標準，
    以資儆懲。
據上論斷，應依刑事訴訟第273條之1、第299條第1項前段，判決
如主文。
本案經檢察官陳虹如提起公訴，檢察官張長樹到庭執行職務。
中　　華　　民　　國　　111 　年　　10　　月　　31　　日
                  刑事第五庭  法  官  周霙蘭
以上正本證明與原本無異。
如不服本判決應於收受送達後20日內向本院提出上訴書狀，並應
敘述具體理由；其未敘述上訴理由者，應於上訴期間屆滿後20日
內向本院補提理由書( 均須按他造當事人之人數附繕本) 「切勿
逕送上級法院」。
中　　華　　民　　國　　111 　年　　10　　月　　31　　日
                              書記官  李紫君
附錄本案論罪科刑法條：
中華民國刑法第185條之3
駕駛動力交通工具而有下列情形之一者，處3年以下有期徒刑，
得併科30萬元以下罰金：
一、吐氣所含酒精濃度達每公升零點二五毫克或血液中酒精濃度
    達百分之零點零五以上。
二、有前款以外之其他情事足認服用酒類或其他相類之物，致不
    能安全駕駛。
三、服用毒品、麻醉藥品或其他相類之物，致不能安全駕駛。
因而致人於死者，處3年以上10年以下有期徒刑，得併科2百萬元
以下罰金；致重傷者，處1年以上7年以下有期徒刑，得併科1百
萬元以下罰金。
曾犯本條或陸海空軍刑法第54條之罪，經有罪判決確定或經緩起
訴處分確定，於十年內再犯第1項之罪因而致人於死者，處無期
徒刑或5年以上有期徒刑，得併科3百萬元以下罰金；致重傷者，
處3年以上10年以下有期徒刑，得併科2百萬元以下罰金。
中華民國刑法第284條
因過失傷害人者，處1年以下有期徒刑、拘役或10萬元以下罰金
；致重傷者，處3年以下有期徒刑、拘役或30萬元以下罰金。
道路交通管理處罰條例第86條
汽車駕駛人，無駕駛執照駕車、酒醉駕車、吸食毒品或迷幻藥駕
車、行駛人行道或行經行人穿越道不依規定讓行人優先通行，因
而致人受傷或死亡，依法應負刑事責任者，加重其刑至二分之一
。
汽車駕駛人，在快車道依規定駕車行駛，因行人或慢車不依規定，擅自進入快車道，而致人受傷或死亡，依法應負刑事責任者，減輕其刑。